【裁判字號】    89,台上,3216
【裁判日期】    890608
【裁判案由】    偽造文書
【裁判全文】
最高法院刑事判決                              八十九年度台上字第三二一六號
    上訴人  台灣高等法院高雄分院檢察署檢察官
    被  告  甲○○
右上訴人因被告偽造文書案件，不服台灣高等法院高雄分院中華民國八十七年五月二
十一日第二審判決 (八十七年度上訴字第七六○號，起訴案號：台灣高雄地方法院檢
察署八十六年度偵字第一八九九○號) ，提起上訴，本院判決如左：
    主  文
原判決撤銷，發回台灣高等法院高雄分院。
    理  由
本件原判決以公訴意旨略稱：被告甲○○於民國八十四年九月間，與告訴人詹炳睦等
人合資成立源益食品企業有限公司（下稱源益公司），資本額為新台幣（下同）一百
萬元，告訴人以人力出資擁有百分之十股權。八十五年六月三日，被告盜用告訴人留
在公司之印章，偽造其同意書，並持向高雄市政府申請股東變更登記，將告訴人之股
權變更為不知情之吳麗梅名義，足以生損害於告訴人等情。因認被告涉有刑法第二百
十六條、第二百十條之罪嫌。經審理結果，認不能證明被告犯罪，因而維持第一審諭
知無罪之判決，駁回檢察官在第二審之上訴。固非無見。
惟查：(一)審理事實之法院，對於案內一切證據，除認為不必要者外，均應詳為調查，
然後基於調查所得之心證以為判斷之基礎。故證據雖已調查，而尚有其他部分並未調
查，仍難遽為被告有利或不利之認定。本件告訴人一再指稱：「……股東同意書的印
章是平常放在會計處領薪及健保卡的印章。」「（印章是）放在公司領健保卡、薪水
用。」「是他們偷蓋我印章，我並無同意……」等語（見偵查卷第十七頁、第一審卷
第三十八頁反面、原審卷第二十六頁）。被告亦供稱：「（同意書上之印章是）我們
蓋的。」僅辯稱印章係「他（即告訴人）親自拿到公司的。」（見第一審卷第三十八
頁及反面）。則告訴人在公司究竟有無留存印章？加蓋於同意書上之印章是否即為其
留存之印章？或告訴人因辦理股份轉讓而交付被告使用？此與判斷被告有無盜用印章
偽造同意書攸關，原審未詳加調查，難謂無應於審判期日調查之證據而未予調查之違
法。(二)告訴人主張其發現股份遭變更後，向被告提出異議，被告始交付同意書要求簽
名等語。證人王淑慧亦證稱：「……八十六年六月下旬，甲○○請我拿（同意書）給
詹炳睦簽名，我回去之後交給我先生（即張新奉），由我先生轉交。」（見第一審卷
第二十二頁反面）。證人張新奉復稱：「同意書本已蓋章蓋好了，原交給我太太，我
太太再交給我，甲○○說交給詹炳睦，請他簽個名，我交給他，他說單子有問題，不
願簽名，是今年六月的事。」「（被告）有向我催二次要取回。」等語（見偵查卷第
二十頁、原審卷第二十二頁及反面）。原判決偏採被告之辯解，謂被告請王淑慧轉交
同意書，係供告訴人（原判決記載為「被告」似屬誤植）存底之用，倘係被告所偽造
，根本不須主動將同意書交告訴人，以免節外生枝（見原判決第二面第十九行至第三
面第二行）。但如果告訴人確曾同意轉讓股權，並親將印章交付被告，何以簽訂同意
書之同時未留存一份？若非告訴人之異議，何以被告在股份轉讓登記完畢以後，忽爾
主動交付同意書予告訴人？告訴人之前述主張及證人之證言是否全然不足採憑？實情
如何仍有再事探求之餘地。上訴意旨指摘原判決違背法令，尚非全無理由，應認有撤
銷發回更審之原因。
據上論結，應依刑事訴訟法第三百九十七條、第四百零一條，判決如主文。
中      華      民      國    八十九    年      六      月      八      日
                              最高法院刑事第六庭
                                  審判長法官  紀  俊  乾
                                        法官  黃  正  興
                                        法官  陳  東  誥
                                        法官  張  春  福
                                        法官  韓  金  秀
      右正本證明與原本無異
                                              書  記  官
中      華      民      國    八十九    年      六      月     十三     日


司法院資訊處製作；財團法人民間司法改革基金會備份。
